臺灣臺南地方法院刑事判決
109年度金訴字第333號
公  訴  人  臺灣臺南地方檢察署檢察官
被      告  楊雅筑



上列被告因違反洗錢防制法等案件，經檢察官提起公訴（109 年
度偵字第20269 號）及移送併辦（110 年度偵字第4681號），嗣
被告於本院準備程序時，就被訴事實為有罪之陳述，經本院合議
庭裁定由受命法官獨任行簡式審判程序，判決如下：
    主  文
丙○○幫助犯洗錢防制法第十四條第一項之一般洗錢罪，處有期徒
刑肆月，併科罰金新臺幣參萬元，罰金如易服勞役，以新臺幣壹
仟元折算壹日。緩刑參年，並應於緩刑期間，依如附表二編號1 
、2 所示方式履行賠償義務。
    事  實
一、丙○○可預見將個人金融帳戶之存摺、提款卡及密碼交予他人
    ，可能幫助他人作為詐欺取財之用，亦可能因其提供金融帳
    戶之行為，幫助他人掩飾、隱匿特定犯罪所得之本質及去向
    而製造金流斷點，仍基於縱如此發生亦不違背其本意之不確
    定故意，於民國109 年9 月4 日下午4 時39分許至51分許，
    透過通訊軟體LINE與真實姓名年籍不詳、暱稱「客服竹竹」
    、「主管悅悅」等人（均無證據顯示為未成年人）約定，將
    其申設之合作金庫帳戶（帳號：0000000000000000 號）存
    摺、提款卡（先依「主管悅悅」之指示變更密碼，以下合稱
    本案帳戶資料），以每10日新臺幣（下同）1 萬1,000 元之
    代價，提供與「客服竹竹」、「主管悅悅」等人使用，並於
    同日晚間6 時35分許，在臺南市○區○○○路0段00號「全家便
    利商店臺南中平店」，將本案帳戶資料寄至「主管悅悅」指
    定之「新北市三重區全家便利商店三民店」，而容任他人使
    用本案帳戶作為詐欺取財及洗錢之工具。嗣「客服竹竹」、
    「主管悅悅」及所屬詐欺集團成員（均無證據顯示為未成年
    人）取得本案帳戶資料後，即共同意圖為自己不法之所有，
    基於詐欺取財及掩飾、隱匿特定犯罪所得本質及去向以洗錢
    之犯意聯絡，由不詳詐欺集團成員，分別以如附表一編號1 
    、2 所示方式詐騙甲○○、乙○○，致其等陷於錯誤，而各自接
    續於如附表一編號1 、2 所示之匯款時間，將如附表一編號
    1 、2 所示之金額匯入本案帳戶內，並旋遭提領一空，以此
    輾轉方式製造金流斷點，掩飾、隱匿詐欺犯罪所得之本質及
    去向以洗錢。嗣甲○○、乙○○察覺有異，報警處理，始查悉上
    情。
二、案經甲○○訴由臺南市政府警察局歸仁分局、乙○○訴由花蓮縣
    警察局鳳林分局報告臺灣臺南地方檢察署檢察官偵查起訴及
    移送併辦。
    理  由
壹、程序事項：
　　被告丙○○所犯者，非為死刑、無期徒刑、最輕本刑為3 年以
    上有期徒刑之罪，亦非高等法院管轄第一審案件，其於準備
    程序進行中，就被訴事實為有罪之陳述（本院卷第58 頁、
    第170 頁），經依法告知其簡式審判程序之旨，並聽取當事
    人之意見後，本院爰依刑事訴訟法第273 條之1 第1 項之規
    定，裁定進行簡式審判程序。且依刑事訴訟法第273 條之2 
    規定，不受同法第159 條第1 項、第161 條之2 、第161條
    之3 、第163 條之1 及第164 條至第170 條所規定證據能力
    認定及調查方式之限制，合先敘明。
貳、實體事項：　　
一、認定事實所憑之證據及理由：
　㈠上揭犯罪事實業據被告於本院準備及審理程序中坦承不諱（
    本院卷第57頁至第58頁、第170 頁、第176 頁、第181 頁至
    第182 頁），核與其於警詢、偵查中之供述，以及證人即告
    訴人甲○○、乙○○於警詢中之證述情節大致相符（臺南市政府
    警察局歸仁分局南市警歸偵字第1090492859號卷【下稱警卷
    】第3 頁至第9 頁，花蓮縣警察局鳳林分局鳳警偵字第1100
    001096號卷【下稱併辦警卷】第1 頁至第9 頁、第31頁至第
    36頁，臺灣臺南地方檢察署109 年度偵字第20269 號卷【下
    稱偵卷】第13頁至第15頁），並有下列證據在卷可資佐證，
    足認被告上開任意性之自白與事實相符，堪予採信：
　⒈本案帳戶之新開戶建檔登錄單、歷史交易明細查詢結果單各1
     份、被告提出之通訊軟體LINE對話紀錄截圖22張及傳送照
    片5 張、109 年9 月4 日寄貨單翻拍照片1張（警卷第15頁
    至第17頁、第21頁，偵卷第29頁至第81頁）。
　⒉告訴人甲○○遭詐騙匯款部分：
　　告訴人甲○○持用之元大銀行帳戶網路交易明細截圖、客戶往來交易明細、内政部警政署反詐騙諮詢專線紀錄表、受理詐騙帳戶通報警示簡便格式表各1 份（警卷第11頁、第23頁至第25頁、第27頁，本院卷第47頁）。
　⒊告訴人乙○○遭詐騙匯款部分：
　　告訴人乙○○持用之彰化銀行帳戶交易明細、台新銀行帳戶交
    易明細、受理各類案件紀錄表、受理刑事案件報案三聯單、
    内政部警政署反詐騙諮詢專線紀錄表、受理詐騙帳戶通報警
    示簡便格式表、金融機構聯防機制通報單各1 份、自動櫃員
    機交易明細影本2 份（併辦警卷第37頁至第42頁、第45頁、
    第59頁、第63頁、第67頁，本院卷第99頁）。
　㈡綜上所述，本件事證明確，被告犯行洵堪認定，應予依法論
    科。
二、論罪科刑：
　㈠按刑法上之幫助犯，係對於犯罪與正犯有共同之認識，而以
    幫助之意思，對於正犯資以助力，而未參與實施犯罪之構成
    要件行為者而言。經查，本件被告基於幫助之意思，將其申
    設之本案帳戶資料提供與詐欺集團成員，容任詐欺集團成員
    用以詐欺他人財物，並以此輾轉方式製造金流斷點，掩飾、
    隱匿詐欺犯罪所得之本質及去向以洗錢，顯係基於幫助詐欺
    取財及幫助洗錢之不確定故意，且所為提供本案帳戶資料與
    他人之行為，屬該等犯罪構成要件以外之行為。故核其所為
    ，均係犯刑法第30條第1 項前段、第339 條第1 項之幫助詐
    欺取財罪，及刑法第30條第1 項前段、洗錢防制法第14條第
    1 項之幫助洗錢罪。
　㈡被告以一提供本案帳戶資料之幫助行為，同時觸犯上開2 罪
    名，為想像競合犯，均應依刑法第55條規定，從一重之幫助
    洗錢罪處斷。又被告以一提供本案帳戶資料之行為，幫助詐
    欺集團成員分別對告訴人2 人為洗錢犯行，侵害數告訴人法
    益，為同種想像競合犯，應依刑法第55條規定，僅論以一幫
    助洗錢罪。
　㈢被告基於幫助之犯意，幫助詐欺集團成員犯一般洗錢罪，所
    犯情節較正犯輕微，爰依刑法第30條第2 項規定，按正犯之
    刑減輕之。又被告於審判中自白洗錢犯罪，應依洗錢防制法
    第16條第2 項規定，減輕其刑，並依刑法第70條規定遞減之
    。
　㈣檢察官移送併辦被告就附表一編號2 部分涉犯幫助詐欺、幫
    助洗錢案件，與本案起訴部分具有前述想像競合之裁判上一
    罪關係，核屬法律上同一之案件，本院自應併予審理，附此
    敘明。　　
　㈤爰以行為人之責任為基礎，審酌被告僅因貪圖「客服竹竹」
    、「主管悅悅」所稱之高額報酬，率將本案帳戶資料提供他
    人作為不法目的使用，並經詐欺集團成員持以對告訴人2 人
    遂行本件詐欺取財及洗錢犯行，紊亂社會正常交易秩序，並
    使不法之徒藉此輕易詐取財物、製造金流斷點，致使檢警難
    以追查緝捕，自應受一定程度之刑事非難。兼衡告訴人甲○○
    、乙○○因本案遭詐騙，各受有近6 萬元之損失，足認被告犯
    罪所生之財產損害非微。惟念被告犯後雖一度於偵查中否認
    犯行，惟嗣於審理中坦認犯罪，並與告訴人2 人就上開損害
    均達成調解（賠償義務及給付方式，詳如附表二編號1 、2 
    所示），如確實履行，告訴人2 人均願原諒被告，並給予緩
    刑宣告之機會等情，有本院110 年度南司刑移調字第101 號
    、第212 號調解筆錄各1 份在卷足憑（本院卷第71頁、第13
    9 頁），被告並已給付其中與告訴人甲○○所成立調解內容第
    一、二期之款項，有其提出之郵政自動櫃員機交易明細表2 
    份在卷可參（本院卷第186-1 頁、第186-3 頁），堪認被告
    犯後確知悔悟，力圖填補告訴人2 人所受損害。兼衡被告前
    無因犯罪經法院論罪科刑之紀錄，有臺灣高等法院被告前案
    紀錄表1 份存卷可佐（本院卷第15頁），素行良好，及被告
    於本院審理中自承為高職畢業之智識程度，未婚、無子女，
    從事超商店員工作，每月收入約2 萬8,000 元，現與母親及
    胞姊同住之家庭生活及經濟狀況（本院卷第183 頁）等一切
    情狀，量處如主文所示之刑，並諭知罰金刑如易服勞役之折
    算標準。
四、被告未曾因故意犯罪受有期徒刑以上刑之宣告，有臺灣高等
    法院被告前案紀錄表1 份在卷足憑（本院卷第15頁），因一
    時失慮，致罹刑典，事後終能坦承犯行，並與告訴人2 人均
    達成調解，願賠償告訴人2 人所受損失，而獲得告訴人原諒
    ，告訴人2 人復均同意給予被告緩刑宣告之機會等節，如同
    前述，堪認被告經此偵、審暨科刑教訓，當知所警惕，信無
    再犯之虞，本院因認上開對被告宣告之刑，以暫不執行為適
    當，爰依刑法第74條第1 項第1 款之規定，宣告被告緩刑3 
    年，以期惕勵。復為期使被告於緩刑期間內深知戒惕，杜絕
    再犯，並為確保被告確實履行與告訴人2 人所成立調解筆錄
    所載之賠償義務，以賠償告訴人2 人所受損失，爰依刑法第
    74條第2 項第3 款規定，諭知被告應於緩刑期間，依如附表
    二編號1 、2 所示方式，履行賠償義務。倘被告未遵守前開
    緩刑所附條件且情節重大，足認原宣告之緩刑難收其預期效
    果，而有執行刑罰之必要者，依刑法第75條之1 第1 項第4 
    款規定，得撤銷其緩刑宣告。又緩刑之宣告，係國家鑒於被
    告能因知所警惕而有獲得自新機會之期望，特別賦予宣告之
    刑暫不執行之恩典，若被告在緩刑期間，又再為犯罪或其他
    符合法定撤銷緩刑之原因，均將產生撤銷本件緩刑宣告而仍
    須執行所宣告之刑之後果，被告務必切實銘記在心，警惕慎
    行，以免喪失自新之機會。
五、被告於本院審理中供稱：「我沒有因提供本案帳戶獲得報酬
    」等語（本院卷第182 頁），卷內復無其他積極證據足證被
    告確因本件犯行獲有犯罪所得，尚無從依法宣告沒收，附此
    敘明。
據上論斷，應依刑事訴訟法第273 條之1 第1 項、第299 條第1 
項前段，洗錢防制法第14條第1 項、第16條第2 項，刑法第11條
、第30條第1 項前段、第2 項、第339 條第1 項、第55條、第42
條第3 項、第74條第1 項第1 款、第2 項第3 款，刑法施行法第
1 條之1 第1 項，逕以簡易判決處刑如主文。
本案經檢察官蔡佩容提起公訴、檢察官周盟翔移送併辦，由檢察
官丁○○到庭執行職務。
中　　華　　民　　國　　110 　年　　6 　　月　　1 　　日
                  刑事第九庭  法  官   陳品謙
以上正本證明與原本無異。
如不服本判決應於收受本判決後20日內向本院提出上訴書狀，並
應敘述具體理由。其未敘述上訴理由者，應於上訴期間屆滿後20
日內向本院補提理由書狀（均須按他造當事人之人數附繕本）「
切勿逕送上級法院」。 
　　　　　　　　　　　　　　　書記官  趙建舜
中　　華　　民　　國　　110 　年　　6 　　月　　1 　　日

附錄本案論罪科刑法條：
中華民國刑法第30條
幫助他人實行犯罪行為者，為幫助犯。雖他人不知幫助之情者，
亦同。
幫助犯之處罰，得按正犯之刑減輕之。

中華民國刑法第339 條第1 項
（普通詐欺罪）
意圖為自己或第三人不法之所有，以詐術使人將本人或第三人之
前交付者，處5 年以下有期徒刑、拘役或科或併科 50 萬元以下
罰金。

洗錢防制法第2 條
本法所稱洗錢，指下列行為：
一、意圖掩飾或隱匿特定犯罪所得來源，或使他人逃避刑事追訴
    ，而移轉或變更特定犯罪所得。
二、掩飾或隱匿特定犯罪所得之本質、來源、去向、所在、所有
    權、處分權或其他權益者。
三、收受、持有或使用他人之特定犯罪所得。
　　
洗錢防制法第14條第1 項
有第2 條各款所列洗錢行為者，處7 年以下有期徒刑，併科新臺
幣500 萬元以下罰金。

附表一：本案詐騙方式暨告訴人2 人匯款時間、金額（日期均為
民國，金額單位均為新臺幣）
編號 詐騙方式 匯款時間 匯款金額 1 於109 年9 月10日晚間9 時31分許，撥打電話予甲○○並分別佯裝為按摩店員工及銀行人員，向甲○○佯稱：先前誤將其升級為按摩店之VIP會員，故需另行儲值，若不願意則須依銀行人員指示操作取消云云 109 年9 月10日晚間10時27分許 4 萬9,989 元   109年9 月10日晚間10時35分許 1 萬0,123 元   - 合計：6 萬0,112 元 2 於109 年9 月10日晚間7 時38分許，撥打電話予乙○○並分別佯裝為馥俐商旅、台新銀行人員，向乙○○佯稱：先前刷卡消費有誤，須依指示操作取消交易云云 109年9 月10日晚間10時6 分許 3 萬元   109年9 月10日晚間10時10分許 2 萬9,986 元   - 合計：5 萬9,986 元 

附表二：本院110 年度南司刑移調字第101 號、第212 號調解筆
錄，調解成立內容第1 項所載，被告應履行之賠償義務及給付方
式
編號 賠償義務及給付方式 1 丙○○願給付甲○○新臺幣6 萬0,112 元，給付方法如下： 自民國110 年4 月8 日起至全部清償完畢止，按月於每月8日前（含當日）各給付新臺幣5,000 元（最後一期給付金額為新臺幣5,112 元。另第一、二期款項均已履行完畢），如有一期未按時履行視為全部到期。並指定匯入帳戶：本院110 年度南司刑移調字第101 號調解筆錄所載甲○○指定匯入之玉山銀行帳戶。 2 丙○○願給付乙○○新臺幣5 萬9,999 元，給付方法如下： 自民國110 年6 月3 日起至全部清償完畢止，按月於每月3日前（含當日）各給付新臺幣2,500 元（最後一期給付金額為新臺幣2,499 元），如有一期未按時履行視為全部到期。並指定匯入帳戶：本院110 年度南司刑移調字第212 號調解筆錄所載乙○○指定匯入之彰化銀行江翠分行帳戶。